# 未出资已构成控制的情况下多次交易的企业合并业务

提问人：xiangxielouge 时间：2018-07-08 22:41:48
2017 年底我公司S（投资公司）签署了对M公司的投资协议。协议部分内容如下： 1 、M公司的原老公司经评估模拟的净资产为 8158万元,老公司股东以现金的形式分批将投资款注入新设立的M公司（即我司的投资主体），我司以增资及购买A和B股东股份的形式取得M公司51%的股权，我司的总投资款为23970.14万元。 2 、M公司的原股东为A、B、C。协议要求ABC需要在 2017 年 12 月 31 日前将 3200 万元实收资本注入M公司； 2018 年 3 月 31 日前将 4958 万元的投资款注入M，其中实收资本为 1000 万元，资本公积为 3958 万元。至此 8158 万元的资金全部到位，其中实收资本 4200 万，资本公积 3958 万。 3 、我司S将根据交割条件的分三次交割，具体情况如下： 形式 时间 投资款 实收资本 资本公积 增资 第一次交割 5000.0000
万 500 万 4500 万 购买AB股份 第一次交割 9485.0700万 948.5070万 0 购买AB股份 第二次交割 5691.0420万 569.1042万 0 购买AB股份 第三次交割 3794.0280万 379.4028万 0 合计23970.14万 2397.014万 4500 万
4 、截止到 2018 年 6 月 30 号，M公司的 8158 万元的资金已全部到位；我司由于种种非自身主观原因尚未出资。现我司对M公司的报表再 6 月份进行合并。 5 、我司认为已经形成控制的因素： 1 、投资协议明确约定S于 2018 年 1 月 1 日起享有M51%股权的收益 《投资协议》第5.1条（详见《投资协议》第 17 页）明确约定“各方同意并确认，为了明确彼此责任及便于公司管理，本协议项下的本次投资的交割日约定为 2018 年 1 月 1 日(简称“交割日”) 。即自交割日起，公司51%股权的所有收益或损失，均由投资方享有或承担。”即自 2018年 1 月 1 日起，S享有或承担M51%股权的所有收益或损失。 2 、S已实质享有M的收益 M公司的原老公司存在每年分红两次的习惯。M公司的原老公司 2017 年下半年收益已约定由S及A、B等创始股东一起分享，只不过S尚未成为股东，无法及时进行分配。创始股东只有将待分配的利润注入M，即 8,158 万元现金已包含待分配的利润，待 S 成为成为 M 股东后再分配 2017 年下半年之1,000万元未分配利润。具体条款约定详见《投资协议》第5.2、5.3条（详见《投资协议》第17-18页），《补充协议》第 1 条（详见《补充协议》第 3页）。由此可见，S实质上自 2017 年下半年开始就享有M（包括老M新老主体）的所有收益。 3 、S通过向M委派观察员、财务负责人，对M具有决定性影响力 《投资协议》第7.3.1条（详见《投资协议》第 22 页）约定，M董事会由五人组成，其中三名董事由S委派，占董事会多数席位。董事长由S委派的董事担任。《投资协议》第7.5.1条（详见《投资协议》第 24 页）约定，M财务负责人由S委派。 《投资协议》第4.7条（详见《投资协议》第 17 页）约定，“各方同意，自本协议生效之日起 5 个工作日内，投资方将向公司委派一名人士为公司观察员。除非本协议另有约定，公司在第一次交割完成之前作出的任何重要决策或决定均应取得该观察员的书面同意。” 2018年 1 月 5 日，S委派W先生为M观察员（详见附件之《观察员委派书》）。为了管控M财务， 2018 年 1 月 8 日，S与M全体股东共同作出决议，决定聘请Z先生为M财务负责人（详见附件之《临时决议》）。可见，通过观察员、财务负责人的委派，S对M已经具有决定性的影响力。
问题： 1 、合并条件是否真的已经成立？ 参照企业合并准则的话，好像已经满足合并的条件了，虽然尚未出资。。 2 、如果合并条件已成立，商誉怎么计算？ 我觉得商誉=23970.14-8158*0.51-5000=14809.56 但不确定。 3 、如果合并条件已经成立，由于我司尚未出资，那么我司账面是不是要做一笔分录借：长投23970.14 贷：其他应付款 23970.14 同时M公司的账面也要做一笔借：其他应收款 5000 贷：实收资本 500 贷：资本公积 4500 。这样才能体现业务性质同时进行合并抵消？ 4 、由于理论上的购买基准日是 2018 年1 月 1 日，但是 当时并没有进行合并。所以现在合并的话是不是除了要把商誉确定好的话，也要对长期股权投资进行权益法的转换处理等常规步骤操作？

回答人：chenyiwei
不赞同S目前就对M有控制权。S还是应当等到对M出资到位且改选董事会后才具有控制权。 1 、虽然“投资协议明确约定S于 2018 年 1月 1 日起享有M51%股权的收益”，但这是有隐含前提的，即S应当完成对新公司的出资和收购存量股权，成为M的股东，然后才能享有自 2018 年 1 月 1 日起的损益。目前S还不是M的实缴出资的股东，故无法实际行使收益权。 2 、“S已实质享有M的收益”：如上，相关的前提并不存在。日后S完成对M的出资时，这部分购买日前M的收益可以起到减少所确认的购买日合并商誉的效果，但现在尚未完成增资，没有实现收益权的具体途径。 3 、“S通过向M委派观察员、财务负责人”：财务负责人只是执行层，其地位低于总经理和财务副总，不能依据委派财务负责人认为具有控制权；观察员只是行使否决权，而不是主动参与、主导相关活动决策的权力，也不能认可其控制。

提问人：xiangxielouge 时间：2018-07-09 09:23:09
谢谢陈版，我也觉得现在合并有点牵强，但是公司已经决定 6 月份对M合并并且征求了事务所的同意，所以本月还是要合并。。 所以如果假设合并条件真的满足的话，问题 2 、 3 、 4 如何处理？

回答人：chenyiwei
这种情况下的商誉就要假设在 6 月底前已经出资，模拟确认长期股权投资和其他应付款；对被收购方模拟确认实收资本和其他应收款，再进行权益抵销处理，计算商誉。